【裁判字號】    92,上訴,39
【裁判日期】    920312
【裁判案由】    家暴殺人
【裁判全文】
臺灣高等法院臺南分院刑事判決      九十二年度上訴字第三九號  Ａ
      上  訴  人  臺灣臺南地方法院檢察署檢察官
      被      告  乙  ○  ○
      選任辯護人  林  樹  根  律師
右上訴人因被告殺人案件，不服臺灣臺南地方法院九十一年度重訴字第一七號中華民
國九十一年十一月二十九日第一審判決（起訴案號：臺灣臺南地方法院檢察署九十一
年度偵字第八五三八號），提起上訴，本院判決如左：
      主      文
上訴駁回。
      事      實
一、乙○○為陳麗珍之前夫，二人為家庭暴力防治法第三條第一款所稱之家庭成員關
    係。乙○○、陳麗珍於民國九十年二月二十一日簽立離婚協議書，並於九十年三
    月十六日辦理離婚登記後，雙方仍時有聯繫，期間乙○○曾多次要求陳麗珍返家
    與其團聚遭拒，心有不滿，嗣於九十一年八月九日中午在台南市不詳商店購得銳
    利之兇刀一支，並於同日晚上七時十分許，在台南縣歸仁鄉○○○街五Ｏ號，乙
    ○○、陳麗珍所共同經營之「尚圓小吃部」前，由乙○○以行動電話邀約陳麗珍
    走出「尚圓小吃部」店外談判時，乙○○仍然力勸陳麗珍返家團聚並照顧小孩，
    為陳麗珍所拒，乙○○因而惱羞成怒，竟在該小吃部門前左側電桿附近，手持預
    藏之尖刀一支，對陳麗珍猛剌十五刀，致陳麗珍額部呈一方型切４ｘ４‧５公分
    皮呈瓣狀切開，右腋下右胸５ｘ１深十八公分內出血右胸腔血腥大量，左腹部７
    ｘ３ｘ深１０公分深入腹腔肋骨第十肋骨切斷，腹腔大網膜溢出，右肩部割傷６
    ｘ１公分，右肩頸部割傷８ｘ１公分，右腰部割傷４ｘ１‧５公分，左背部１‧
    ７ｘ１‧７ｘ１公分刺傷，左胸外側刺穿傷５‧５公分，左背下部穿刺傷１公分
    ，左腰部割傷２公分，左上臂７ｘ３ｘ深３穿割傷，左手腕抵抗傷５ｘ１‧５公
    分割傷，左手拇指挫裂傷１ｘ１公分，右上臂穿割傷１５ｘ４ｘ深４公分，右上
    臂砍割傷５‧５ｘ４ｘ深４公分、５‧５ｘ４ｘ深４公分等傷害。陳麗珍被剌後
    身負重創，全身血跡直流，奔入店內包廂，倒地求救（沿途鮮血遍流一地）呈半
    昏迷狀態，經店內同仁緊急召救護車載送醫院救治後，陳麗珍仍於當晚八時三十
    五分許（約案發後一小時餘）因『胸腹部多處刀刺砍傷、失血性休克』不治死亡
    ；嗣警方人員據民眾報案後，循線於當晚十時二十分許，在台南縣歸仁鄉○○○
    路「歸南國小」花圃內，當場查獲乙○○自行割頸（自殺）倒臥血泊中，並扣得
    殺人作案用尖刀一支，乙○○隨即由警方人員緊急戒護送醫入加護病房進行急救
    至生命安全無慮後依法解送臺灣臺南地方法院檢察署檢察官偵辦。
二、案經臺灣臺南地方法院檢察署檢察官據報相驗後主動檢舉偵查起訴。
      理      由
一、右揭事實，業據被告乙○○迭於警訊時、偵查時、原審審理時及本審審理時均坦
    承不諱，並稱：被害人陳麗珍是伊原來配偶，九十年三月間離婚，兩人尚有住在
    一起，一直到九十年十一月十日左右才分居，期間伊曾多次以家中尚有一位幼小
    兒子需要照顧，力勸被害人返家，惟被害人一直不願意，因被害人一直騙伊，不
    與伊來往，所以伊才於九十一年八月九日中午購買扣案之尖刀一支，準備談判不
    成時自殘用，伊的動機是希望前妻陳麗珍能夠驚醒悔悟，同日晚上七點十分許，
    伊有以行動電話約被害人在上址所營之「尚圓小吃部」店外談判，因為被害人一
    方面佯稱願返家與伊父母談判，又多次趁伊不注意時，逃離上址現場，伊認為被
    害人沒有誠意，一時氣憤才拿扣案之尖刀對被害人猛刺，而事後伊也拿扣案之尖
    刀在上址「歸南國小」花圃內自刎等語，且於原審審理時坦承於案發當天中午即
    購買兇刀，且於案發當晚連續對其前妻即被害人猛刺數刀，致其前妻因「胸腹部
    多處刀刺砍傷、失血性休克」不治死亡等情，於本審審理時亦表示：伊是一時失
    去理智才殺被害人等語（見本院九十二年一月二十八日訊問筆錄），復有刑案現
    場照片、被告自殺現場照片、兇刀照片、被告就醫照片、被告血衣褲照片共四十
    一幀附於警訊卷可稽，及沾有血跡之尖刀一支扣案可資佐證，且扣案之兇刀、被
    告衣服及褲子上之血跡均沾有被害人之血跡，此亦有內政部警政署刑事警察局九
    十一年十月七日刑醫字第０９１０２１８９７０號鑑驗書附於原審卷可稽。
二、被害人陳麗珍因遭被告持扣案之尖刀猛刺十五刀，受有如事實欄所載之傷害，經
    送醫院急救後，仍因「胸腹部多處刀刺砍傷、失血性休克」不治死亡，此有奇美
    醫學中心診斷證明書附於警訊卷可稽，並經臺灣臺南地方法院檢察署檢察官督同
    檢驗員相驗屬實，此亦有相驗照片十五幀、勘驗筆錄、相驗屍體證明書、驗斷書
    等在卷可憑；又查扣案之尖刀刀鋒尖銳鋒利，用以殺人數刀必致人於死，在通常
    觀念上堪為一般人所共認，被告於主觀上亦顯可預見，而被害人因遭被告持銳利
    之尖刀猛刺十五刀，以致因「胸腹部多處刀刺砍傷、失血性休克」不治死亡，已
    如前述，是被告之殺人行為與被害人之死亡結果間顯有相當因果關係。綜上，本
    件事證明確，被告殺人犯行洵堪認定。
三、按家庭暴力防治法所稱之家庭暴力罪者，謂家庭成員間故意實施家庭暴力行為而
    成立其他法律所規定之犯罪；又配偶或前配偶為家庭成員，家庭暴力防治法第三
    條第一款、第二條第二項分別定有明文。核被告乙○○所為，係犯刑法第二百七
    十一條第一項之殺人罪。
四、原審認被告罪證明確，因予適用刑法第二百七十一條第一項規定，並審酌被告不
    念與被害人十年結髮夫妻之情，僅因被害人不願意回家與其團聚，即預購兇刀殺
    人，其犯罪動機可惡，且持扣案兇刀對其前妻猛刺十五刀，泯滅人性、手段殘忍
    ，公訴人亦具體求處無期徒刑，本該從重量刑，姑念被告上有父母、下有一位十
    歲幼子尚待其日後撫養（見原審卷第八十頁戶籍謄本），且被告亦多次表示悔悟
    等一切情狀，酌情量處有期徒刑十五年，以資懲儆。扣案之尖刀一支，為被告所
    有，供殺人犯罪所用之物，依刑法第三十八條第一項第二款之規定，宣告沒收。
    本院核其認事用法均無違誤，量刑亦稱妥適。檢察官循被害人之父甲○○之聲請
    提起上訴，主張原判量刑顯失之過輕，不足匡正人心云云，惟查，被告於行兇當
    時亦有尋死之意，本件應係被告與前妻即被害人間之感情糾葛，僅因被告一時衝
    動始鑄成大錯，被告於犯罪後亦深感悔悟，且尚有一位十歲幼子需由被告扶養，
    為該幼子之教養及照顧，亦不宜重判，應認判處有期徒刑之最高刑度十五年為適
    當。是檢察官上訴意旨指摘原判決量刑過輕，為無理由，應予駁回。
據上論斷，應依刑事訴訟法第三百六十八條，判決如主文。
本案經檢察官廖椿堅到庭執行職務。
中    華    民    國      九十二      年      三      月      十二      日
                                  臺灣高等法院臺南分院刑事第四庭
                                      審判長法官  陳    義    仲
                                            法官  宋    明    蒼
                                            法官  楊    子    莊
右正本證明與原本無異。
如不服本判決，應於判決送達後十日內向本院提出上訴狀，其未敘述理由者並應於提
出上訴狀後十日內向本院補提理由書（應附繕本)。
                                      法院書記官  王    全    龍
中    華    民    國      九十二      年      三      月      十八      日
附錄本案論罪科刑法條全文：
刑法第二百七十一條第一項：殺人者，處死刑、無期徒刑或十年以上有期徒刑。


司法院資訊處製作；財團法人民間司法改革基金會備份。
